【裁判字號】    92,交易,400
【裁判日期】    921016
【裁判案由】    公共危險
【裁判全文】
臺灣臺北地方法院刑事判決                        九十二年度交易字第四○○號
    公  訴  人  臺灣臺北地方法院檢察署檢察官
    被      告  甲○○
右列被告因公共危險案件，經檢察官提起公訴（九十二年度偵緝字第八四○號），本
院判決如左：
    主  文
甲○○服用酒類，不能安全駕駛交通工具而駕駛，累犯，處有期徒刑陸月，如易科罰
金，以參佰元折算壹日。
    事  實
一、甲○○前於民國八十九年間因恐嚇案件，經本院以八十九年度北簡字第九七二號
    判決判處有期徒刑四月確定，並於九十一年一月十三日執行完畢。且其另分別於
    九十年、九十一年間，三度因酒醉駕駛觸犯公共危險罪，經本院各以九十年度北
    交簡字第一三三○號、九十一年度北交簡字第一七七號、九十二年度北交簡字第
    五○號判決判處拘役三十日、罰金二萬元及拘役五十日確定，其猶無悛悔之心，
    於九十一年十月二十六日晚間在不詳處所飲用酒類，已達思考、個性行為改變而
    不能安全駕駛動力交通工具之程度，仍於酒後騎乘車號ＣＧＡ—三一六號重型機
    車（起訴書誤載為輕型機車，應予更正）上路，嗣於翌日（即九十一年十月二十
    七日）凌晨零時四十分許，在台北市○○區○○街二二一號前為警攔檢，經測得
    其呼氣酒精濃度達每公升零點八二毫克。
二、案經台北市政府警察局信義分局報告臺灣臺北地方法院檢察署檢察官偵查起訴。
    理  由
一、訊據被告固不否認於右揭時、地酒後為警攔檢，並測得其呼氣酒精濃度達零點八
    二毫克等事實，惟矢口否認酒後駕車，辯稱：伊遭查獲當天係獨自在路上行走時
    ，遭警攔檢並施以酒測云云，然查：
  (一)右揭犯罪事實，迭據被告於警訊中、偵查中供承不諱（九十二年度偵字第一九八
    六號卷第五頁警訊筆錄、九十二年度偵緝字第八四○號卷第十一頁訊問筆錄參照
    ），核與證人即本件查獲警員陳勝文所證述之查獲過程相符（本院九十二年十月
    二日審判筆錄參照），復有酒測單一紙附卷可資佐證（偵卷第八頁參照）。
  (二)被告於遭警攔檢時，因測得伊呼氣所含酒精濃度超過法定每公升零點二五毫克之
    標準，而由查獲警員另行製發「舉發違反道路交通管理事件通知單」交予被告收
    執，並查扣該機車，被告亦當場簽收該舉發通知單，並無爭執，有該舉發通知單
    在卷可參（偵卷第九頁參照），可知被告當日並非在路上步行時遭警施以酒測。
    。又被告於本件遭查獲前，另有三次因酒後駕車觸犯公共危險罪遭科處刑罰之記
    錄，此觀諸卷附之聲請簡易判決處刑書及台灣高等法院被告全國前案紀錄表即明
    ，被告對於警員偵辦公共危險罪之處理流程、效果，應知之甚詳，伊既於警詢及
    偵查中對於本次酒醉駕車之犯行均坦承無訛，甚且對酒測單、筆錄、舉發通知單
    等文件均簽名認可，足證該等文件之內容均真實無誤。被告於本院審理時翻異前
    詞，空言否認當日酒後確實騎乘機車，無非卸責之詞，要不足採。
二、按刑法第一百八十五條之三所規定服用酒類，不能安全駕駛動力交通工具而駕駛
    者，應負刑事責任，揆其立法目的本在藉抽象危險犯之犯罪構成要件，以嚇阻酒
    後駕車者對道路交通安全之危害，本不以發生實害為必要。而所謂不能安全駕駛
    之認定，並無一定之數值可供界定，而係由法院以一般社會通念之客觀標準，足
    生公共危險時即足。目前行政機關所取締酒後駕車之參考標準，係依法務部於八
    十八年五月十日邀集司法院刑事廳、交通部、行政院衛生署、內政部警政署及中
    央警察大學等機關開會，所為凡呼氣酒精濃度逾每公升含零點五五毫克時，即屬
    不能安全駕駛之決議。上開會議決議本身固僅屬檢警取締酒後駕車之參考，尚無
    拘束法院之效力，惟以上開會議決議所採之標準，係參考美國、德國及日本等國
    家所進行之酒精濃度與精神狀態之測試實驗，亦即，各項實驗均發現凡呼氣中酒
    精濃度達每公升零點五五毫克時，就人之生理方面，已產生視覺反應遲鈍、影像
    不能集中、同時不能看清前方路況及車旁照後鏡等狀況，及駕駛能力已受有影響
    、肇事率已為一般人正常人之十倍之事實。被告甲○○於遭警施以酒測時，呼氣
    中酒精濃度每公升達零點八二毫克，有酒測單一份附卷可參，依一般社會通念，
    已達不能安全駕駛之程度；且被告遭查獲時，有夜間駕車未依規定使用燈光、轉
    彎或變換車道未打方向燈或方向燈錯誤或有駛入對向車道、單行道等異常駕駛行
    為，另對警員指揮及交通號誌無反應或遲緩、駕車蛇行、車身搖擺不定、轉彎半
    徑過大或過小、車輛行徑偏離常軌，時而加速時而突停等駕駛操控力欠佳之情狀
    ，另於平衡動作測試時有腳步不穩之情，又在警詢過程語無倫次、多話，有警製
    刑法第一百八十五條之三案件測試觀察紀錄表可資參照，益證其已不能安全駕駛
    。而被告於酒後確有駕車之事實，業如前述，是以其於飲用酒類後，已達不能安
    全駕駛動力交通工具而仍然駕駛之犯行，堪予認定。
三、核被告所為，係犯刑法第一百八十五條之三服用酒類不能安全駕駛動力交通工具
    而駕駛罪。被告前於八十九年間因恐嚇案件，經本院以八十九年度北簡字第九七
    二號判決判處有期徒刑四月確定，甫於九十一年一月十三日執行完畢，有台灣高
    等法院被告全國前案紀錄表可按，其於五年內再犯本件有期徒刑以上之罪，為累
    犯，應依刑法第四十七條規定加重其刑。爰審酌酒後駕車之危害及酒後不應駕車
    之觀念，已透過學校教育、政令宣導及各類媒體廣為介紹傳達各界週知多年，被
    告對於酒後不能駕車，及酒醉駕車之危險性，應有相當之認識，詎其明知飲酒致
    醉，不能安全駕駛，猶駕車上路，顯心存僥倖，並乏尊重其他用路人生命、財產
    安全之觀念，至為可訾，及其已有如事實欄所載因酒醉駕車遭科處刑罰之記錄，
    有台灣高等法院被告全國前案紀錄表足憑，其猶不知悔改，顯然毫無反省警惕之
    心等各項情狀，量處如主文所示之刑，並諭知易科罰金之折算標準，以示懲儆。
四、至檢察官認被告屢犯酒後危險駕駛犯行，顯有犯罪習慣，且犯後毫無悔意，應依
    刑法第九十條規定，宣告令入勞動場所強制工作三年，固非無見，然保安處分係
    對受處分人將來之危險性所為之處置，以達教化與治療之目的，為刑罰之補充制
    度。我國現行刑法採刑罰與保安處分之雙軌制，要在維持行為責任之刑罰原則下
    ，為強化其協助行為人再社會化之功能，以及改善行為人潛在之危險性格，期能
    達成根治犯罪原因、預防犯罪之特別目的。保安處分之措施亦含社會隔離、拘束
    身體自由之性質，其限制人民之權利，實與刑罰同，本諸法治國家保障人權之原
    理及刑法之保護作用，其法律規定之內容，應受比例原則之規範，使保安處分之
    宣告，與行為人所為行為之嚴重性、行為人所表現之危險性，及對於行為人未來
    行為之期待性相當。保安處分中之強制工作，旨在對嚴重職業性犯罪及欠缺正確
    工作觀念或無正常工作因而犯罪者，強制其從事勞動，學習一技之長及正確之謀
    生觀念，使其日後重返社會，能適應社會生活。刑法第九十條第一項規定：「有
    犯罪之習慣或以犯罪為常業或因遊蕩或懶惰成習而犯罪者，得於刑之執行完畢或
    赦免後，令入勞動處所，強制工作」即係本此意旨而制定，大法官會議釋字第四
    七一號解釋理由書詳載斯旨。被告雖屢次於酒後駕車，觸犯刑法第一百八十五條
    之三醉態駕駛罪，惟此非屬職業性犯罪或因欠缺正確工作觀念或無正常工作而犯
    罪，若除本罪之刑罰外令被告入勞動處所強制工作，則與該項保安處分之立法意
    旨尚有未合，是以公訴人前開建議，為本院所不採，附此敘明。
據上論斷，依刑事訴訟法第二百九十九條第一項前段，刑法第一百八十五條之三、第
四十七條、第四十一條第一項前段，罰金罰鍰提高標準條例第二條，判決如主文。
本案經檢察官蔡秋明到庭執行職務
中      華      民      國      九十二      年    十    月     十六     日
                                      臺灣臺北地方法院交通法庭
                                          審判長法  官  陳博文
                                                法  官  洪文慧
                                                法  官  陳婷玉
右正本證明與原本無異。
如不服本判決，應於判決送達後十日內，向本院提出上訴狀。
                                                書記官  陳弘文
中      華      民      國      九十二      年    十    月     十六     日
附錄本案所犯法條全文：
中華民國刑法第一百八十五條之三
服用毒品、麻醉藥品、酒類或其他相類之物，不能安全駕駛動力交通工具而駕駛者，
處一年以下有期徒刑、拘役或三萬元以下罰金。


司法院資訊處製作；財團法人民間司法改革基金會備份。
